【裁判字號】    97,財管,119
【裁判日期】    971208
【裁判案由】    指定遺產管理人
【裁判全文】
臺灣臺南地方法院民事裁定             97年度財管字第119號
聲  請  人  甲○○
上列聲請人聲請選任被繼承人乙○之遺產管理人事件，本院裁定
如下：
    主      文
選任財政部國有財產局臺灣南區辦事處臺南分處為被繼承人乙○
之遺產管理人。
聲請程序費用新臺幣壹仟元由被繼承人乙○之遺產負擔。
    理      由
一、按繼承開始時，繼承人之有無不明者，由親屬會議於一個月
    內選定遺產管理人，並將繼承開始及選定遺產管理人之事由
    ，向法院報明；無親屬會議或親屬會議未於前條所定期限內
    選定遺產管理人者，利害關係人或檢察官，得聲請法院選任
    遺產管理人，並由法院依前項規定為公示催告；公示催告期
    限屆滿，無繼承人承認繼承時，其遺產於清償債權，並交付
    遺贈物後，如有剩餘，歸屬國庫；非公用國有財產以財政部
    國有財產局為管理機關， 民法第1177條、第1178條第2項、
    第1185條、國有財產法第12條分別定有明文、
二、聲請意旨略以：被繼承人乙○（已於民國35年7月14日前死
    亡）與聲請人甲○○、訴外人羅金蓮、羅樹霖、羅榮錡、羅
    溪泉、羅榮燦、羅榮彬、羅振益共有楠西鄉  ○○段0000-0
    000地號土地，現正繫屬鈞院97年度訴字第572號共有物分割
    案件中。惟被繼承人乙○之戶籍始終無法查獲，經鈞院行文
    戶政事務所函查結果其已絕戶，是否仍有應繼承人不明，又
    無遺產管理人以資管理被繼承人乙○名下之土地持份，以致
    聲請人無法行使該筆土地之相關權利，為保障聲請人之權益
    ，聲請人爰依法聲請鈞院指定乙○之遺產管理人等語。
三、聲請人主張之上開事實，業據提出戶籍謄本2份、土地登記
    謄本1份（均影本）為證，復經本院依職權函請臺南縣楠西
    鄉戶政事務所協助查明有無被繼承人乙○之設籍或死亡登記
    資料，經函覆結果並無被繼承人乙○之設籍資料，管轄範圍
    亦無「臺南縣楠西鄉  萊宅村70號」、「臺南州新化區楠西
    鄉  萊宅村70番地」、「臺南州新化區楠西鄉  萊宅村69番
    地」之門牌號碼，「  萊宅」為日據時期地名，臺灣光復後
    ，35年10月1日初設戶籍登記時，已無「  萊宅村」之村名
    ，並劃歸為「照興村」，此有臺南縣楠西鄉戶政事務所中華
    民國97年11月27日南縣楠戶字第0970001332號函在卷可稽；
    末查被繼承人乙○應已無任何繼承人，又未依法準用民法第
    1177條規定選定遺產管理人，而聲請人主張上情，土地所有
    權則因被繼承人乙○無民法第1138條規定之法定繼承人而無
    法行使該筆土地之相關權利，故聲請人以利害關係人聲請選
    任被繼承人之遺產管理人，核與上開規定並無不合，應予准
    許。
四、查被繼承人乙○並無任何繼承人，且未準用民法第1177條之
    規定選定遺產管理人，則被繼承人乙○之遺產，將於清償債
    權，交付遺贈物後，歸屬國庫，即無人繼承之遺產若有賸餘
    ，終歸國家所取得，則職司國有財產管理之有關機關自係最
    為適合擔任遺產管理之人，況上開機關就遺產管理之有關法
    律程序亦相當熟悉，是聲請人本於利害關係人身分聲請選任
    被繼承人之遺產管理人，為使被繼承人乙○遺產之處置順利
    進行，本院認選任財政部國有財產局臺灣南區辦事處臺南分
    處為被繼承人乙○之遺產管理人為適當。
五、依非訟事件法第21條第2項、第24條第1項、民事訴訟法第78
    條，裁定如主文。
中    華    民    國    97    年    12    月    8     日
                  家事法庭    法  官  鄭  彩  鳳
上為正本係照原本作成。
如不服本裁定，應於裁定送達後10日內向本院提出抗告狀（附具
繕本），並應繳納抗告費新台幣1000元。
中    華    民    國    97    年    12    月    8     日
                              書記官  黃  心  怡


司法院資訊處製作；財團法人民間司法改革基金會備份。
